臺灣臺北地方法院民事判決　　　　　　 94年度勞簡上字第6號
上　訴　人　交通部民用航空局機場擴建工程處
法定代理人　乙○○
訴訟代理人　丙○○
被　上訴人　丁○○
　　　　　　　　　　　十八之三號
上列當事人間請求給付資遣費等事件，上訴人對於中華民國93年
11月18日臺灣臺北地方法院臺北簡易庭93年度北簡字第20332 號
第一審判決提起上訴，本院於94年12月7日日言詞辯論終結，判
決如下：
    主     文
上訴駁回。
第二審訴訟費用由上訴人負擔。
    事實及理由
一、被上訴人起訴主張：其自民國（下同）89年2月23日起受雇
    於上訴人機關擔任收發及派送公文之工作，薪資按日計酬，
    每日為新台幣（下同）1,156元，於每月結算並於翌月5至10
    日發放，上訴人嗣於92年6月10日無預警通知被上訴人裁員
    ，被上訴人乃工作至同年6月30日為止，然上訴人機關不僅
    未給付10日之預告工資計11,560元，亦未給付資遣費112,71
    0元，爰訴請上訴人給付124,270元，及自92年7月1日起至清
    償日止，按年息5%計算之利息。原審為被上訴人勝訴之判決
    ，上訴人提起上訴到院，上訴人並聲明：上訴駁回。
二、上訴人對被上訴人主張之前開事實並不爭執，惟辯以：被上
    訴人乃上訴人機關為趕辦工程而臨時雇用之按日計酬人員，
    雖有勞保，但並非編制內正式人員，其經辦業務為機場擴建
    工程組室之公文收發登錄、管制稽催等工作，與公務機關依
    事務管理規則進用之普通工友所負責之一般事務性工作不同
    ，依行政院勞工委員會87年1月5日台 (87)勞動一字第56414
    號函所示，並無勞動基準法之適用，故上訴人機關無需發放
    資遣費等語，並於本院聲明：原判決廢棄。被上訴人在第一
    審之訴駁回。
三、是本件之爭點即在於：兩造間之僱傭關係有無勞動基準法之
    適用？被上訴人擔任之工作為何？是否與一般工友之工作相
    同？茲分述如下：
(一)按公務機構技工、駕駛人、工友與公務機構清潔隊員等工作
    者適用勞動基準法，業經行政院勞工委員會於86年9月1日以
    (86)台勞動一字第037288號函公告之，復於87年1月5日以
    (86)台勞動一字第56414號函解釋公務機關按日計酬臨時僱
    用人員，如其所從事之工作與上開人員工作相同，即屬上開
    該等人員之範圍，應適用勞動基準法，再於同年12月31日以
    (87)台勞動一字第059606號函公告公務機構之工作者（技工
    、工友、駕駛人、清潔隊員及國會助理除外），不適用勞動
    基準法。準此，兩造間之僱傭契約是否適用勞動基準法，端
    視原告所從事之工作內容，是否與公務機關之技工、工友所
    從事之工作相同而定。
(二)上訴人雖抗辯被上訴人只是作公文的收發登錄及管制稽催，
    屬於靜態工作項目，與依一般公務人員事務管理規則僱傭處
    理勞務性質工作之工友不同，並提出工作項目表、被上訴人
    平時成績考核紀錄表為證，惟為被上訴人否認。經查：
  １上訴人所提之工作項目表，充其量僅能證明該表係其依現況
    記載其組室內各工作人員之姓名、職稱與工作項目（見本院
    卷第34頁），況上訴人亦自承其所提之工作項目表，係在被
    上訴人於92年間離職後始製作，在僱用被上訴人之前，並無
    類此之工作項目表可供參考（見本院卷第120頁背面），其
    對於工友、按日計酬人員之工作項目，亦無法記載詳細之工
    作職掌（見本院卷第121頁），而證人即與被上訴人同為按
　  日計酬並從事相同工作之甲○○亦到場證稱：「據我所知，
    這個（工作項目表）記載有些不一樣，例如第一個檔案管理
    當時不是鄧小姐，另外被上訴人的部份，她的組室不是機電
    組，應該是行政組，我們不是約僱辦事員，我們只是按日計
    酬的行政人員，我們主要做遞送公文，收發文由另外的人負
    責。」（見本院卷第73頁背面）等語，是前開工作項目表顯
    不足做為被上訴人從事之工作與一般工友從事之工作內容不
    同之區分依據。
　２次查被上訴人固在其平時成績考核紀錄表之工作項目欄記載
  　「機電組收發公文登記桌、暫代工管組登紀桌業務務」（見
    本院卷第36頁），惟該表制作之目的及重點，係在於提供被
    上訴人之主管，在表列各欄考核項目暨等級中勾選並考評被
    上訴人之平時成績，是其上工作項目核屬簡略之記載，尚不
    足據以證明被上訴人平時所從事之工作即僅以此為限，亦未
    能證明被上訴人之工作內容與一般工友從事之工作全然不同
    。
　３又證人即被上訴人之主管戊○○雖表示被上訴人之工作與工
    友不同，並證稱：被上訴人的工作內容「主要是登記桌，擔
    任機電組組長臨時的文書及文件整理，及機電組各位承辦工
    程師的文件繕打。他不用遞送文件，因為另外有二個工友遞
    送。．．．．．．被上訴人他是機電組內部的簽收文，他不
    對外，董小姐總收發之後，由被上訴人代機電組登記，然後
    分發給機電組的同仁。」（見本院卷第79頁背面）等語。惟
    查，事務性之工作畢竟大同小異，而工友之工作重心亦脫離
    不了遞送公文為主之範疇，故縱使工友尚需從事其他一般事
    務性工作，亦不足遽認被上訴人之工作內容即與工友不同，
    遑論被上訴人與工友之工作內容中，同有遞送分文之工作項
    目，亦為兩造所不爭執。
  ４上訴人又主張工友係由外分文送入各組室後，始由被上訴人
    為內收發再送分文予各承辦人員，惟此縱係屬實，亦不致使
    分文遞送之工作本身發生工作性質上之更異或改變。且證人
    戊○○證稱：「以機電組而言，連同被上訴人在內，約有十
    人、十一人左右。正式編制的人員有三個人，其他大約是按
    日計酬的工程師，並非每個組別都配置一個正式的工友，總
    共只有二名工友，負責全處共五個組別，大約將近八十個人
    左右的遞送文件工作。」（見本院卷第80頁）等語。而一旦
    工友請假的時候，被上訴人亦受證人戊○○之指派而為工友
    之支援代理人乙節，不惟為被上訴人陳明，復經證人甲○○
    結證在卷（見本院卷第74頁），足見被上訴人之工作性質與
    工友相同。上訴人雖提出其二名工友盧秀鳳、周素珠之休假
    單（見本院卷第82頁至第107頁），抗辯渠二人均係彼此互
    為代理人，惟此假單僅能證明上訴人之工友盧秀鳳、周素珠
    係互任彼此休假時之代理人，被上訴人既係按日計酬、非屬
    上訴人編制內之正式員工，未在工友假單上具名擔任職務代
    理人，亦與常情相符，且參之被上訴人之編制員額暨工作事
    項，一名工友請假時，僅另一名工友要負責全處五個組別，
    約近八十個人左右之遞送文件暨其他工作，顯屬繁重，證人
    戊○○復證稱會指派支援工友代理人等語，堪認上開假單並
    不足據以推翻被上訴人實際上曾任工友代理人之事實。
  ５至上訴人提出行政院人事行政局94年6月6日局企字第094001
    5960號函轉准行政院94年5月20日院臺勞字第0940085232號
    函（略以「公務機構非依公務人員法制進用臨時人員目前尚
    未適用勞動基準法，雇主並無依勞工退休金條例為其提撥退
    休金之義務，經考量本（94）年度預算籌編未及及地方政府
    財政負擔之因素，決定公務機構非依公務人員法制進用臨時
    人員，由用人機關參照勞工退休金條例第7條第2項自願提撥
    規定之精神，自95年1月1日起為其提繳退休金，所需經費由
    各用人機關編列預算辦理；惟各機關如經費負擔允許，亦得
    自本（94）年7月1日起實施。」），抗辯被上訴人並無勞動
    基準法之適用云云。然查前揭行政院人事行政局94年6月6日
    局企字第0940 015960號函轉准行政院94年5月20日院臺勞字
    第0940085232號函示內容係針對不符合前揭公務機構非依公
    務人員法制進用、又不符合適用勞動基準法範圍之臨時人員
    而為，且函文重在期許各用人機關參照勞工退休金條例第7
    條第2項自願提撥規定之精神，自95年1月1日起為前述人員
    提繳退休金，以達充分保障臨時受僱人員之精神與目的，並
    非在解釋臨時人員無勞動基準法之適用，亦與本件之爭執無
    涉，是上訴人猶執前揭函文作為抗辯，仍無可取。
  ６綜上所述，上訴人既未能提出被上訴人自受雇初始從事之工
    作與一般工友從事之工作內容不同之區分依據，復未能證明
    被上訴人從事之遞送公文之工作項目與工友所為之遞送公文
    在工作性質上有何差異，徒以其機關內部細緻性、技術性劃
    分工作事項之方式，抗辯被上訴人之送文與工友之送文有所
    謂組室內外、動靜態等差異，並云被上訴人之送文工作與工
    友之送文工作不同，即無可取。本件被上訴人雖為上訴人公
　　務機關之按日計酬臨時僱用人員，然被上訴人既從事與工友
  　相同之工作，揆諸前開說明，即應有勞動基準法之適用無訛
    。
(三)按勞動契約分為定期契約及不定期契約，勞動基準法第9條
    第1項前段亦有明定，而依同法條第1項後段之規定，臨時性
    、短期性及特定性工作雖得為定期契約，但其中臨時性及短
    期性工作，期間不得超過六個月，特定性工作如期間超過一
    年，應報請縣市政府核備，勞動基準法施行細則第6條第2項
    定有明文。上訴人雖辯稱被上訴人為其因趕辦工程而臨時雇
    用之按日計酬人員，然被上訴人受雇時兩造並未簽訂定期契
    約，而被上訴人之任職期間已逾3年，且上訴人係於92年6月
    10日始告知被上訴人之任職期間至同年月30日終止，均為兩
    造所不爭執，則揆諸前開規定，兩造間之勞動契約應為不定
    期契約。復按虧損或業務緊縮時，雇主雖得預告勞工終止勞
    動契約，但繼續工作三年以上者，於三十日前預告之，未依
    此規定期間預告而終止者，應給付預告期間之工資，又依此
    規定終止勞動契約者，在同一雇主之事業單位繼續工作，每
    滿一年應發給相當於一個月平均工資之資遣費，勞動基準法
    第十一條第二款、第十六條第一項第三款、第二項及第十七
    條第一款亦有明定，是被上訴人主張上訴人應依勞動基準法
    之規定給付10日之預告工資11,560元、資遣費112,710元及
    其法定遲延利息，洵屬有據，應予准許。
四、從而，原審所為上訴人敗訴之判決，並無不當。上訴論旨指
    摘原判決不當，求予廢棄改判，為無理由。
五、至兩造其餘之攻擊或防禦方法，及未經援用之證據，經本院
    斟酌後，認為均不足以影響本判決之結果，自無一一詳予論
    駁之必要，併此敘明。
六、據上論結，本件上訴為無理由，依民事訴訟法第436條之1第
    3 項、第449條第1項、第78條，判決如主文。
中　　　華　　　民　　　國　94　年　　12　　月  21    日
                        台灣台北地方法院勞工法庭
                              審判長  法  官 黃莉雲
                                      法  官 鄭佾瑩
                                      法  官 林振芳
以上正本係照原本作成。
本判決不得上訴。
中　　華　　民　　國　　94　　年　　11　　月　　21　　日
                      　              書記官　李淑芬
